【裁判字號】    97,消債更,62
【裁判日期】    970827
【裁判案由】    更生事件
【裁判全文】
臺灣臺北地方法院民事裁定            97年度消債更字第62號
聲  請  人
即債務人    甲○○
                      樓
上列聲請人因消費者債務清理事件，聲請更生，本院裁定如下：
    主  文
更生及延長保全處分之聲請均駁回。
聲請費用由聲請人負擔。
    理  由
一、按聲請更生或清算不合程式或不備其他要件者，法院應以裁
    定駁回之，但其情形可以補正者，法院應定期間先命補正，
    消費者債務清理條例第8條定有明文。又債務人對於金融機
    構因消費借貸、自用住宅借款、信用卡或現金卡契約而負債
    務，在聲請更生或清算前，應提出債權人清冊，以書面向最
    大債權金融機構請求協商債務清償方案並表明共同協商之意
    旨；債務人與金融機構協商成立者，不得聲請更生或清算。
    但因不可歸責於己之事由，致履行顯有重大困難者，不在此
    限；本條例施行前，債務人依金融主管機關協調成立之中華
    民國銀行公會會員辦理消費金融案件無擔保債務協商機制與
    金融機構成立之協商，準用前項之規定，復為消費者債務清
    理條例第151條第1項、第5項、第6項所明定。又債務清償方
    案成立後，債務人應按其條件履行，惟須於其後發生情事變
    更，在清償期間收入或收益不如預期，致該方案履行困難甚
    或履行不能，因不可歸責於己，始能依本條例第151條第5項
    但書之規定聲請更生或清算。此項規定旨在避免債務人任意
    毀棄已成立之協商，濫用更生或清算之裁判上債務清理程序
    ，蓋以債務清償方案係經當事人行使程序選擇權所為之債務
    清理契約，債務人自應受該成立之協議所拘束。次按，法院
    就更生或清算之聲請為裁定前，得因利害關係人之聲請或依
    職權，以裁定為保全處分，本條例第19條第1項另定有明文
    ，惟該項保全處分，係法院為防杜債務人之財產減少，維持
    債權人間之公平受償及使債務人有重建更生之機會，所為暫
    時之處分行為，自應以聲請更生或清算程序合法存在，始有
    保全處分之必要。
二、本件債務人聲請更生意旨略以：其因積欠銀行債務而有不能
    清償債務情事，前向債權金融機構請求共同協商債務清償方
    案，並於民國95年9月18日與最大債權銀行協商成立並約定
    每月償還新台幣（下同）32,000元，惟其每月收入僅27,000
    元，每月必要支出約為20,000元（包括家計1,5000元、二子
    每人每月扶養費5,000元），每月實無力支付約定之分期清
    償金額，此顯因非可歸責於己之事由致履行有重大困難，應
    得聲請更生等語。
三、經查：
（一）本件聲請人雖曾於95年9月18日與最大債權銀行即台新國
      際商業銀行股份有公司（下稱台新銀行）成立協商，約定
      每月還款金額為31,888元，但聲請人僅繳納7至9期（視不
      同債權銀行之分配情形），自96年3月後即未曾依協商約
      定繳款等情，有萬泰商業銀行股份有限公司、華南商業銀
      行股份有限公司（下稱華南銀行）、台新銀行、遠東國際
      商業銀行股份有公司、陽信商業銀行股份有限公司、大眾
      商業銀行股份有限公司、聯邦商業銀行股份有限公司、香
      港商香港上海匯豐銀行股份有限公司之陳報狀各一份在卷
      可按，惟就其所指亦積欠款項之債權銀行即日盛國際商業
      銀行股份有限公司、美商花旗銀行股份有限公司部分，聲
      請人自始並未請求併與最大債權銀行之協商案件進行共同
      協商，則依消費者債務清理條例第151條第1項規定，其既
      尚未聲請與日盛國際商業銀行股份有限公司、美商花旗銀
      行股份有限公司為共同協商，亦難認有經協商而無法成立
      之情況，則聲請人逕予聲請更生，已與前揭規定意旨之程
      式不符，其聲請已非合法。
（二）再者，關於聲請人曾與其他債權銀行成立協商之每月償還
      金額雖達31,888元，與聲請人自96年7月起之勞保投保薪
      資所得為每月28,800元相較，有勞保局電子閘門查詢作業
      表一份附卷可稽，顯然高於其每月薪資所得，然而，觀諸
      聲請人於95年9月間成立協商時之每月投保薪資金額亦僅
      為20,100元，有前述勞保局電子閘門查詢作業表一份可按
      ，其復有依約清償7至9期之事實，已可見聲請人斯時應有
      其他資力來源方得以償還，加之聲請人嗣後更換工作單位
      之薪資所得金額，均較斯時為高，亦有勞保局電子閘門查
      詢作業表一份之記載可證，顯然聲請人之資力狀況較協商
      成立迄其未依約履行前之資力更佳，再參諸聲請人於協商
      成立後，縱確有因金額過高而無法履行之困難，由參與協
      商之華南銀行事後曾多次去電與聲請人洽商協商履行事務
      ，聲請人卻迴避聯繫，有該銀行所提出電催紀錄一份在卷
      可按，亦可見聲請人並未曾就自身資力有何變化且已無法
      履行協商條件等事，積極與協商之債權銀行聯繫更改協商
      內容；至於聲請人另稱其就每月家計支出約15,000元，並
      須負擔二子之扶養費每月各約5,000元之部分，以其尚有
      配偶可共同負擔此部分支出，有其所提出戶籍謄本一份在
      卷為憑，其據此謂確已無法履行協商金額，亦非有據。是
      以，聲請人協商成立時，對於協商條件顯然亦自認可履行
      且亦確有履行，而其未依協商履行後之資力反而較佳，實
      難認其資力有何因非可歸責己事由發生變化而導致事後履
      行方發生重大困難之事由，且由其未依約協商履行之前後
      ，更未曾就原本協商金額將無法履行一事積極與債權銀行
      洽商，在聲請人不循得再積極與前述曾協商及未曾協商之
      債權銀行洽談，嘗試更改其可負擔之協商還款金額之方式
      ，甚且拒絕就此與曾協商之債權銀行洽商，此協商條件難
      以履行一事，聲請人實亦有可歸責之事由，其主張係因有
      非可歸責於己之事由致履行有重大困難，自無足採。
四、綜上所述，本件聲請人之聲請既有不合法之情形，且亦難認
    確有不可歸責聲請人之事由，致依原協商條件履行顯有重大
    困難，聲請人之上開聲請，亦非有理由，依首揭條文規定意
    旨，自應駁回其更生之聲請。至於本院於97年5月12日裁定
    准予保全處分之部分，聲請人雖以期限屆至而聲請准予延長
    保全處分，因本件更生聲請並非合法且亦無理由，已見前述
    ，其延長保全處分之聲請，自亦因之失所附麗，應一併駁回
    ，爰裁定如主文。
中    華    民    國    97    年    8     月    27    日
              民事第五庭    法      官  林麗真
上為正本係照原本作成
如不服本裁定，應於裁定送達後10日內，以書狀向本院提出抗告
，並繳納抗告費新臺幣1千元
中    華    民    國    97    年    8     月    28    日
                            書  記  官  李承翰


司法院資訊處製作；財團法人民間司法改革基金會備份。
